最高法院民事判決　　　　　　　　　　　　　　　八十七年度台上字第三○一七號
　　上　訴　人　和映企業有限公司
　　法定代理人　吳智明
　　訴訟代理人　侯永福律師
　　被 上訴 人　玉凰建設興業股份有限公司
　　法定代理人　劉漢德
　　訴訟代理人　何俊墩律師
　　　　　　　　李玲玲律師
　　　　　　　　蔡陸弟律師
右當事人間請求損害賠償事件，上訴人對於中華民國八十七年二月十六日台灣高等法
院高雄分院第二審更審判決（八十六年度重上更(二)字第二○號），提起上訴，本院判
決如左：
    主  文
上訴駁回。
第三審訴訟費用由上訴人負擔。
    理  由
本件被上訴人主張：伊於民國八十年三月及十月間與上訴人訂立契約書，向上訴人購
買規格三十×三十及四十×四十之紅寶石地磚，使用於伊興建之後虹金世界第一、二
期及仕豐新都工程，約定地磚品質為瓷質地磚。詎自八十一年初陸續交貨，經伊施工
後，不久即發現該地磚產生黑色斑塊腐化性變質，致購屋者不滿，使伊商譽受損。該
地磚有品質上之瑕疵，伊迭次催告上訴人處理被拒後，後虹金世界第一、二期工地部
分，不得已就有瑕疵之地磚僱工拆除更換，有部分則賠償承購戶，由承購戶自行換裝
，計僱工拆除換裝支出費用新台幣（下同）三百五十七萬六千四百四十六元，賠償承
購戶三百三十三萬四千四百九十元，此均係可歸責於上訴人之事由所致，伊自得依物
之瑕疵擔保及不完全給付之法律關係，請求上訴人賠償等情。爰求為命上訴人給付伊
三百三十三萬四千四百九十元，並加計法定遲延利息之判決（被上訴人原請求給付六
百九十一萬二千四百二十元及利息，嗣於原審減縮聲明如上開金額及利息）。
上訴人則以：本件係伊之業務人員攜帶樣品供被上訴人選擇後，方簽訂買賣契約，約
定之紅寶石地磚即為石質地磚，伊所交付地磚之品質並無瑕疵，被上訴人所稱地磚表
面產生黑色斑塊腐化性變質，係地磚施工之砂石、混凝土使用不當所致，伊不負責任
等語，資為抗辯。並於第一審提起反訴主張：被上訴人為興建後虹金世界第一、二期
及仕豐新都工程，向伊訂購地磚，伊已依約交貨，詎被上訴人藉詞地磚變質，拒不給
付尾款一百零五萬九千八百零五元，求為命被上訴人如數給付，並加付法定遲延利息
之判決（第一審本訴及反訴均判決被上訴人敗訴，被上訴人提起上訴。原審就本訴其
中二百二十七萬四千六百八十五元本息部分，廢棄改判命上訴人為給付，就反訴部分
，廢棄改判駁回上訴人之訴，並駁回被上訴人其餘之上訴。上訴人就其敗訴部分，提
起第三審上訴）。
原審依審理之結果，以：被上訴人於八十年三月及十月間與上訴人訂立契約書，向上
訴人購買規格三十×三十及四十×四十之紅寶石地磚，使用於被上訴人興建之後虹金
世界第一、二期及仕豐新都工程，總價分別為五十六萬一千六百元、一百五十八萬七
千元，惟以實際出貨計算，嗣共交付規格三十×三十之地磚九萬九千四百三十二塊，
規格四十×四十之地磚一萬一千五百八十塊，被上訴人尚有貨款一百零五萬九千八百
零五元未支付等事實，有契約書二份在卷（一審卷七至十、一二二至一二四頁）足證
，且經兩造自承在卷，堪可信為真實。依兩造簽訂之上開契約書第三條貨品名稱及數
量，係記載為紅寶石地磚，而紅寶石為使用在磁磚等商品之商標，有中央標準局商標
註冊證在卷（一審卷二一一頁）可證，又地磚依燒製之程度，分為陶質、石質、瓷質
三種，有經濟部中央標準局印行之國家標準ＣＮＳ陶瓷地磚總則在卷（一審卷六六頁
）足稽。本件買賣係由上訴人業務員蔡俊壹攜樣品至被上訴人公司，由被上訴人公司
採購員林汝純選定後所成交，並據以交貨，所買賣之貨品為如原審更一卷第五五頁卷
附之照片所示，業據蔡俊壹、林汝純到庭證述一致在卷（原審更一卷五十至五三頁）
，林汝純並提出該照片為據，且為兩造所不爭執（原審更一卷五十至五三頁），被上
訴人並提出相同包裝之照片在卷（一審卷二八一、二八二頁），上訴人亦提出該包裝
盒實物為憑（置卷外）。該地磚業據中央標準局核發台正字第五二七三號正字標記證
書，有該包裝盒實物可稽，而該正字標記所使用之產品名稱為石質地磚，有中央標準
局正字標準證書在卷（原審更一卷一七七頁）。被上訴人將兩造買賣之地磚樣品送達
經濟部商品檢驗局鑑驗，依其吸水率、抗折強度均屬石質地磚之品級，此有經濟部商
品檢驗局00000－0000號委託試驗報告（一審卷二四頁）及經濟部中央標準
局印行國家標準ＣＮＳ石質地磚（一審卷六九頁），在卷可資比對，是兩造買賣之地
磚品級為石質，應可認定。即被上訴人之經理霍精忠亦到庭證稱：「與被告（即上訴
人）買賣時有說要買磁磚，市面買賣都是磁磚，被告有提樣本，且本公司亦以與樣品
同價格購買，被告並未向我們稱賣的為磁質地磚，且我們公司以前即有工程採被告同
樣磁磚，從未出差錯，被告樣品上標明為磁磚，故我們以為買的為磁磚」等語（一審
卷一六六頁），被上訴人係將磁磚誤指為瓷質甚明。又上開地磚包裝盒固有全磁化磁
磚之記載，惟按全磁化一詞我國中央標準局所訂ＣＮＳ九七三七陶瓷面磚總則等標準
中，並未定義，係業者自行命名之促銷用語，有該局八十二年十一月九日台一字第三
○七二八八號函在卷（一審卷二八○頁）可稽，被上訴人援引該函誤解為全磁化即係
瓷質地磚，而主張兩造間買賣地磚為瓷質地磚云云，尚無可取；另證人林汝純到庭證
稱：上訴人在伊採購時強調為全磁化磁磚等語（原審更一卷五一、五二頁），依上開
說明，亦不能遽指為兩造買賣之地磚有約定品級為瓷質，被上訴人據為主張，亦無可
取。查第一審法院由已施工於被上訴人興建之上開工地採取地磚二塊（一審卷二三四
、二三五頁），一為不含斑點，另一為含黑色斑點，經囑託工業技術研究院工業材料
研究所（下稱工業技術研究院）檢驗結果，認為地磚＃１（即不含斑點之地磚）符合
石質地磚吸水率之規定，地磚＃２（即含黑色斑點之地磚）合陶質地磚規定，有材料
試驗報告及其附件國家標準ＣＮＳ九七三八陶質地磚、ＣＮＳ九七三九石質地磚在卷
（置卷外）可稽。該項檢驗結果，乃工業技術研究院本諸專業經驗與技術，以核磁共
振、ＥＤＡＸ、吸水率及ＩＣＰ－ＯＥＳ或ＩＣ等四項方法檢驗所作成之結論，且該
技術研究院為吾國材料科學重鎮，具權威性，其前開檢驗結果，自堪採取。上訴人執
工業技術研究院八十三年一月十八日工研材服字第○○六五號函（一審卷二七四頁）
及經濟部商品檢驗局八十六年七月十九日檢驗材字第三七六四號函（原審更二卷八八
頁）、第00000－0000號試驗報告（一審卷二四頁），而以「工業技術研究
院係根據ＣＮＳ六一九號『燒成耐火磚』之檢驗方法檢驗，非依ＣＮＳ三二九九號『
石質地磚』之檢驗方法，且以鋪設後之地磚為檢驗樣品，非以鋪設前之地磚為對象」
等情，指摘其檢驗方法不正確，鑑定結果不能採信云云，尚非正確，要無可取。是上
訴人交付與被上訴人之地磚，確有部分未符約定之石質地磚標準，可以認定。又上訴
人雖執黃兆龍教授所著「談混凝土的有效利用」（原審更一卷一六三至一七○頁）、
工業技術研究院之「瓷磚表面汙染物預防及鑑定期末報告簡報」（原審更二卷三三至
六三頁）及前述材料試驗報告所稱「地磚與黑色斑點的關連性不易判斷，因其他原因
（如施工物及施工方式）可能影響地磚特性和黑色斑點之形成」等語，而抗辯謂：「
地磚吐黑、長斑點，並非地磚本身品質不良，而係地磚下方施工物之水泥漿，即水泥
漿所使用之砂子未完全風化，導致砂子與水泥發生檢骨反應（鹼性反應），產生黏稠
物，並膨脹，黏稠物就從膨脹之隙縫及地磚之毛細孔冒出，形成黑斑，與磁磚之品牌
等級無關，伊所交付之磁磚，並非冒出汙染物之原因，即與地磚冒出汙染物之損害無
因果關係，亦無可歸責於伊之事由，伊自不必負責」云云。惟查前開地磚之黑色斑點
，為含半透明如麥芽糖之膠狀物，其週圍及表面黏附灰塵細砂而呈黑褐色，係由無機
鹽組成，內含Ｓｉ、Ｋ、Ｃａ較多，Ｎａ次之，且僅出現在地磚＃２之陶質地磚上，
地磚＃１之石質地磚則無該黑色斑點，有工業技術研究院前開試驗報告可憑。且據證
人即被上訴人之後虹金世界第二期承購戶吳國珍結證：「我買的房子交屋沒多久，發
現地磚接縫處有黑色液體冒出，非常的髒，就聯合全體客戶向被上訴人抗議，被上訴
人有和我們和解訂立協議書，協議後有的有更換，有的沒換，更換後就再沒有此現象
」「地板鋪設大理石及規格比較小之地磚均沒問題，樓梯之地磚也沒這種現象，客廳
及臥室之磁磚會有此現象」「有的磁磚表面有洞，被腐蝕後也會冒出黏黏液體」等語
（原審更二卷一五八至一六○頁），足見上訴人未依約交付石質地磚，而交付未達石
質品級之陶質地磚，與被上訴人工地之地磚冒出膠體、黑斑具有相當因果關係。至上
訴人所謂「地磚下方施工物之水泥漿，即水泥漿所使用之砂子未完全風化，導致砂子
與水泥發生檢骨反應（鹼性反應），產生黏稠物，並膨脹，黏稠物就從膨脹之隙縫及
地磚之毛細孔冒出，形成黑斑」云云，則係依據前開文章、報告所為推測之詞，尚難
信憑。故上訴人就被上訴人因此所生損害，即應負物之瑕疵擔保責任及不完全給付之
債務不履行責任，上訴人此部分抗辯，亦非正確，同無可採，其請求法院勘驗現場以
證明其主張，應認並無必要，不予准許。被上訴人主張將購得之地磚，施工於所興建
之後虹金世界一、二期工地，發現有部分地磚表面產生黑色斑點腐化性變質之瑕疵，
致遭承購戶不滿，嗣經協調，由被上訴人賠償承購戶損失，承購戶自行僱工換裝，其
中後虹金世界一期有八四七‧六坪、共賠償一百九十四萬九千二百元，後虹金世界第
二期有六○二‧三坪、共賠償一百三十八萬五千二百九十元，以上合計賠償三百三十
三萬四千四百九十元，有協議書、收據、統計表、支票票頭存根、賠償明細表、華僑
銀行支票存款對帳單在卷（置卷外證物袋，原審更一卷二○八至二二一頁、更二卷一
二一至一二五、一六六、一六七頁）可稽，此等文書之真正，為上訴人所不爭執，並
經承購戶吳國珍、李蕭秀琴、康沈玉鳳到庭證述在卷（原審更一卷一九七、一九八頁
、更二卷一一八、一五八、一五九頁），洵屬可信。綜據上述，上訴人未依約交付石
質地磚，而交付未達石質品級之陶質地磚，既與被上訴人工地之地磚冒出膠體、黑斑
具有相當因果關係，應對被上訴人因此所受之損害負物之瑕疵擔保責任及不完全給付
之債務不履行責任，則被上訴人因上訴人所交付之買賣標的物有前述瑕疵，而賠償予
承購戶三百三十三萬四千四百九十元，自得依該等法律關係請求上訴人賠償。惟上訴
人主張，被上訴人向其購買紅寶石地磚，尚積欠貨款一百零五萬九千八百零五元之事
實，業據提出上開契約書二份、客戶對帳單、簽收單在卷（一審卷一二五至一四○頁
）為證，且為被上訴人所自認（原審更一卷一五六頁），自堪信為真實。又被上訴人
主張以前述損害賠償債權抵銷其對上訴人所負買賣價金債務。核被上訴人對上訴人所
負前述買賣價金債務，與上訴人對被上訴人所負前述損害賠償債務，其給付種類相同
，並均屆清償期，被上訴人主張抵銷，即無不合，應予准許。從而，被上訴人本諸不
完全給付之債務不履行法律關係，請求上訴人給付二百二十七萬四千六百八十五元，
及自起訴狀繕本送達翌日（即八十二年五月十九日）起，至清償日止，按年息百分之
五計算之利息，為有理由，應予准許。至超過部分之請求，為無理由，不應准許。被
上訴人向上訴人購買紅寶石地磚，尚積欠貨款一百零五萬九千八百零五元，上訴人固
得請求被上訴人給付該部分買賣價金，惟上訴人此買賣價金債權，既因抵銷而消滅，
自不得再請求被上訴人給付。上訴人本於買賣關係反訴請求被上訴人給付貨款一百零
五萬九千八百零五元，並加給法定遲延利息，即非有理，不應准許。爰將本訴上開應
准許部分，第一審所為被上訴人敗訴之判決廢棄，改判如其聲明。並將反訴部分，第
一審所為被上訴人敗訴之判決廢棄，改判駁回上訴人該部分在第一審之訴，經核於法
並無違背。按鑑定為一種調查證據之方法，本件原審就鑑定人工業技術研究院之鑑定
意見可採與否，既經踐行調查證據之程序後，詳細說明其取捨意見，自無違法可言。
上訴論旨，仍執陳詞，就原審取捨證據、認定事實及解釋契約之職權行使，指摘原判
決其敗訴部分不當，求予廢棄，非有理由。
據上論結，本件上訴為無理由。依民事訴訟法第四百八十一條、第四百四十九條第一
項、第七十八條，判決如主文。
中      華      民      國    八十七    年     十二     月    二十四    日
                              最高法院民事第二庭
                                  審判長法官  曾  桂  香
                                        法官  劉  延  村
                                        法官  徐  璧  湖
                                        法官  劉  福  聲
                                        法官  黃  秀  得
      右正本證明與原本無異
                                              書  記  官
中      華      民      國    八十八    年      一      月     八       日
